臺灣臺北地方法院民事判決　九十一年度重訴字第二○八八號
　　原　　　告　新竹國際商業銀行股份有限公司
　　法定代理人　戊○○
　　訴訟代理人　丁○○
　　　　　　　　　　　　　　送.
　　被　　　告　乙○○
　　　　　　　　丙○○
右當事人間撤銷贈與行為等事件，本院判決如左：
    主    文
被告間就台北市○○區○○段一小段五七四─一四地號土地（應有部分一千分之三十
七），及其上建物建號一三九○號，門牌號碼台北市○○路○段一一○號三樓房屋所
為贈與行為及所有權移轉行為應予撤銷。
被告丙○○應將前開不動產所有權移轉登記塗銷。
訴訟費用由被告負擔。
    事    實
甲、原告方面：
壹、聲明：如主文所示。
貳、陳述：
  一、訴外人洪呈龍即洪呈龍產科診所於民國九十年一月十五日向原告貸款借得新台
      幣（下同）八百萬元，並由被告乙○○為其連帶保證人，與原告簽有借據一份
      ，但洪呈龍自九十年九月十五日起即未依約繳納本金及利息，依約定應視為全
      部到期，總計積欠原告七百八十一萬九千七百一十五元，詎洪呈龍非但一再遲
      延不繳本息，並於查覺無力繳息之際，串謀被告乙○○於九十年二月二十日將
      台北市○○區○○段一小段五七四─一四地號土地（應有部分一千分之三十七
      ），及其上一三九○建號建物，門牌號碼台北市○○路○段一一○號三樓房屋
      贈與予被告丙○○，意圖免為原告聲請法院強制執行。被告所為之無償行為，
      有害及債債人，債權人得聲請法撤銷之，民法第二百四十四條第一項定有明文
      ，被告乙○○贈與系爭不動產並移轉予被告丙○○之行為，使其償債能力受影
      響，顯然有害及原告之債權，原告得依民法第二百四十四條第一項之規定，聲
      請法院撤銷，並依民法第二百四十四條第四項之規定，請求被告丙○○將系爭
      不動產贈與為原告所為之所有權移轉登記予以塗銷，為此提起本件訴訟。
  二、被告乙○○於九十年一月間擔任洪呈龍向原告借款之連帶保證人，嗣洪呈龍及
      其連帶保證人訴外人林陳屘、被告等三人未依約履行債務，經原告向台灣桃園
      地方法院訴請清償債務，台灣桃園地方法院以九十年度重訴字第五二○號受理
      ，並於九十一年二月八日判決原告勝訴確定，詎被告竟已於九十年二月間將其
      所有之系爭不動產贈與被告丙○○，並於九十年三月間辦理所有權移轉登記。
      按民法第二百四十四條第一項之詐害行為，只需該行為係無償行為已足，至其
      究為單獨行為或契約行為，物權行為或債權行為，則非其問，亦不問債務人知
      其損害債權人權利與否，與同條第二項之有償行為應以受益人於受益時亦知其
      情事者，始得聲請撤銷之要件不同，被告辯稱其不知有撤銷之原因，亦非可採
      。
參、證據：提出(一)借據影本一份、(二)客戶往來明細表一份、(三)土地、建物登記謄本一
    份、(四)土地建物異動清冊一份、(五)不動產估價概算表一份、(六)台灣桃園地方法院
    九十年重訴字第五二○號民事判決暨確定證明書影本各一份為證。
乙、被告方面：
壹、聲明：駁回原告之訴。
貳、陳述：
  一、被告乙○○將系爭不動產贈與被告丙○○，係因九十年二月間，被告丙○○擬
      與人合資做生意，而向友人告貸，友人希望以被告丙○○名下之不動產抵押借
      款，始將系爭不動產移轉登記予被告丙○○，移轉之動機單純，只為貸款之用
      ，並非串謀脫產。
  二、被告移轉不動產時為九十年三月，而洪呈龍至同年九月才未繳貸款本息，相差
      半年之久，在移轉當時，被告並不知洪呈龍有無法繳息之情形，由此可查知被
      告當時所做之無償行為是不知情善意的行為。
    理　    由
一、原告起訴主張洪呈龍即洪呈龍產科診所邀同被告乙○○為連帶保證人，於九十年
    一月十五日向原告貸款借得八百萬元，惟洪呈龍自九十年九月十五日起即未依約
    繳納本金及利息，依約定應視為全部到期，總計積欠原告七百八十一萬九千七百
    一十五元，詎洪呈龍非但一再遲延不繳本息，並於查覺無力繳息之際，串謀被告
    乙○○於九十年二月二十日將台北市○○區○○段一小段五七四─一四地號土地
    （應有部分一千分之三十七），及其上一三九○建號建物，門牌號碼台北市○○
    路○段一一○號三樓房屋贈與予被告丙○○，被告所為之無償行為，有害及債權
    人，債權人得聲請法撤銷之，爰依民法第二百四十四條第一項、第四項之規定，
    聲請法院撤銷被告所為之贈與行為，並請求被告丙○○將系爭不動產贈與為原告
    所為之所有權移轉登記予以塗銷，為此提起本件訴訟。
    被告則以被告乙○○將系爭不動產贈與被告丙○○，係因被告丙○○擬與人合資
    做生意，而向友人告貸，始將系爭不動產移轉登記予被告丙○○，移轉之動機單
    純，且被告移轉不動產時為九十年三月，而洪呈龍至同年九月才未繳貸款本息，
    相差半年之久，在移轉當時，被告並不知洪呈龍有無法繳息之情形等語置辯。
二、原告主張洪呈龍即洪呈龍產科診所邀同被告乙○○、林陳屘為連帶保證人，於九
    十年一月十五日向原告貸款借得八百萬元，惟洪呈龍自九十年九月十五日起即未
    依約繳納本金及利息，依約定應視為全部到期，總計積欠原告七百八十一萬九千
    七百一十五元，經台灣桃園地方去院九十年度重訴字第五二○號判決原告勝訴，
    並於九十一年二月八日確定，而被告乙○○於九十年二月二十日將台北市○○區
    ○○段一小段五七四─一四地號土地（應有部分一千分之三十七），及其上一三
    九○建號建物，門牌號碼台北市○○路○段一一○號三樓房屋贈與予被告丙○○
    之事實，為被告所不爭執，並有借據影本、土地、建登記謄本、土地建物異動清
    冊、台灣桃園地方法院九十年度重訴字第五二○號民事判決及確定證明影本等件
    為證，自堪信為真實。
三、按債務人所為之無償行為，有害債權者，債權人得聲請法院撤銷之，民法第二百
    四十四條第一項定有明文，而債權人之債權，因債務人之行為，致有不能履行或
    困難之情形者，即應認為有損害債權人之權利；又依民法第二百四十四條之撤銷
    權，其客體乃包括債務人所為債之行為及物之行為，債權人行使此項撤銷權，可
    僅訴請撤銷債務人所為之債之行為，亦可同時訴請撤銷債務人所為債之行為及物
    權行為。原告對借款人洪呈龍及連帶保證人林陳屘、被告乙○○請求連帶清償借
    款，業於九十年十二月二十八日經台灣桃園地方法院判決勝訴，並於九十一年二
    月八日確定，而其迄今仍對被告訴請撤銷就系爭房地所為之贈及移轉轉所有權之
    行為，足認原告之債權未獲滿足，則被告乙○○、丙○○間就系爭房地所為贈與
    及移轉所有權之行為，顯已造成原告債務不履行不能或履行困難而損及原告之債
    權，原告自得訴請法院撤銷被告所為之贈與及移轉所有權之行為。雖被告辯稱將
    系爭不動產移轉登記予被告丙○○，移轉之動機單純，且與洪呈龍未繳貸款本息
    ，相差半年之久等語。然民法第二百四十四條第一項規定，只須債務人所為之無
    償行為，有害及債權者，債權人得聲請法院撤銷之，並不以債務人或受益人於受
    益時亦知其情事者為限，始得撤銷。且債權人所得撤銷之債務人詐害行為，以債
    權成立後所為者為限，縱詐害行為當時，債務仍未屆清償期，債權人亦得行使撤
    銷權。是以不問被告是否知悉其所為贈與行為是否有害及原告之債權，亦不問其
    移轉系爭不動產時，原告對洪呈龍之債權是否屆清償時，僅須被告所為贈與之無
    償行為有害及原告之債權者，原告即得訴請法院撤銷之，故被告辯稱其不知情，
    所為贈與行為與洪呈龍未繳貸款本息差半年之久，原告不得撤銷等語，自不足採
    。
四、綜上所述，原告為被告乙○○之債權人，被告間就系爭不動產所為贈與及移轉所
    有權之物權行為，有害及原告之債權，原告自得依民法第二百四十四條第一項之
    規定，請求法院撤銷之。又按債權人依第一項或第二項之規定聲請法院撤銷時，
    得並聲請受益人或轉得回復原狀，民法第二百四十四條第四項前段定有明文，原
    告並得請求被告丙○○塗銷系爭不動產所有權之移轉登記。從而，原告依民法第
    二百四十四條第一項、第四項之規定，請求被告間就台北市○○區○○段一小段
    五七四─一四地號土地（應有部分一千分之三十七），及其上建物建號一三九○
    號，門牌號碼台北市○○路○段一一○號三樓房屋所為贈與行為及所有權移轉行
    為應予撤銷。被告丙○○就前開不動產於九十年三月二十三日經台北市古亭地政
    事務所所為之所有權移轉登記應予塗銷，為有理由，應予准許。
五、結論：原告之訴為有理由，依民事訴訟法第七十八條、第八十五條第一項前段，
    判決如主文。
中　　　華　　　民　　　國　　九十一　　年　　 十一 　　月　　二十七　　日
　　　　　　　　　　　　　　　民事第五庭法　　　官　吳青蓉
右為正本係照原本作成
如對本判決上訴，須於判決送達後廿日內向本院提出上訴狀
中　　　華　　　民　　　國　　九十一　　年　　 十一　　 月　　二十八　　日
~B法院書記官　莊滿美
